臺灣臺南地方法院民事判決　九十三年度訴字第六五二號
　　原　　　告　甲○○
　　訴訟代理人　乙○○
　　被　　　告　丙○○
右當事人間因過失傷害案件，請求侵權行為損害賠償，原告提起刑事附帶民事訴訟，
經本院刑事庭（九十三年度交簡附民字第六號）裁定移送前來，本院於民國九十三年
十一月十一日言詞辯論終結，判決如左：
被告應給付原告新台幣肆拾柒萬玖仟壹佰玖拾肆元，及自民國九十三年四月十四日起
至清償日止，按週年利率百分之五計算之利息。
原告其餘之訴駁回。
訴訟費用由被告負擔十分之四，餘由原告負擔。
本判決原告勝訴部分得假執行；但被告如於執行標的物拍定、變賣或其他財產權執行
程序終結前以新台幣肆拾柒萬玖仟壹佰玖拾肆元為原告預供擔保，得免為假執行。
原告其餘假執行之聲請駁回。
　　事　　實
甲、原告方面：
　一、聲明：求為判決：(一)被告應給付原告新台幣（下同）一百三十三萬九千九百三
　　　十七元，及自刑事附帶民事訴訟起訴狀繕本送達翌日起至清償日止，按週年利
　　　率百分之五計算之利息。(二)原告願供擔保請准宣告假執行。
　二、陳述：
　　　(一)被告丙○○於民國（下同）九十二年五月十日凌晨三時五分許，駕駛車牌號
　　　　碼為ＪＳ－四二六七號自小客車，沿台南市○○路內側快速車道，行經台南
　　　　市○○路與莊敬路之閃光黃燈交岔路口時，本應注意減速慢行，並應注意車
　　　　前狀況，隨時採取必要之安全措施，惟竟疏於注意，貿然以時速五、六十公
　　　　里之速度欲駛入該交岔路口，適有原告甲○○騎乘車號為ＬＢ三－四三０號
　　　　重機車沿同路段機慢車優先道由西向束欲左轉彎至小東路四四九巷時，為被
　　　　告丙○○所駕駛上開自小客車撞及，導致原告甲○○受有頭部外傷併後枕腦
　　　　膜上出血、第六頸椎骨折併第五、六頸椎脫位、左側腓骨骨折等傷害。被告
　　　　肇事時，在夜間有照明、天氣晴朗、路面乾燥無缺陷、無障礙物，視距良好
　　　　之情況下，無不能注意之情事，竟疏於注意，於駛入交岔路口時撞及原告，
　　　　致原告受有傷害，二者間有相當因果關係。
　　　(二)原告因被告之過失，而造成頭部外傷併後枕腦膜上出血第六頸堆脫位、併第
　　　　五、第六頸椎骨折、左側腓骨骨折等傷害，住院開刀、診治相當期間，除顏
　　　　面留有術後疤痕，此後尚須使用頸圈，身體靈活度僅達正常人之一半，並持
　　　　續門診追蹤治療，原告身心備受煎熬，精神痛苦難以言喻，被告自應對原告
　　　　負損害賠償責任。茲臚列原告所受損害如下：
　　　　1.醫療費：四萬三千七百四十七元。
　　　　2.增加生活上之需要部分：共計五萬九千一百九十元。
　　　　　(1)看護費部分：
　　　　　　原告乃由親屬代為照顧起居，其固係出於親情，但親屬看護所付出之勞
　　　　　　力，並非不能評價為金錢，倘只因兩者身分關係密切而免除支付義務，
　　　　　　此種親屬基於身分關係之恩惠，自不能嘉惠於加害人，故應衡量及比照
　　　　　　僱用看護之情形，得向加害人請求賠償，故以一般看護費每日需花費二
　　　　　　千元，原告住院期間自九十二年五月十日至國九十二年六月二日共二十
　　　　　　四日，計四萬八千元。
　　　　　(2)其他部分：
　　　　　　原告因頭部外傷併後枕腦膜上出血、第六頸椎骨折併第五、六頸椎脫位
　　　　　　、左側腓骨骨折等傷害，住院開刀、診治後須使用頸圈，計三千元；此
　　　　　　外原告患部尚須換藥，此部分計花費約六百九十元；又原告因上述傷害
　　　　　　，骨頭長期酸痛難耐，為調養身體，於台南縣佳里鎮之「碧海中藥房」
　　　　　　購買固骨養身補品，計七千五百元，以上合計一萬一千一百九十元。
　　　　3.減少工作損失：計二十四萬元。
　　　　　原告於國立成功大學附設高級工業職業進修學校畢業後，即在７－11.便利
　　　　　商店擔任店員，九十一年十一月十九日接獲兵單入伍服役，孰料兵役期間
　　　　　發生上開事故，因而於九十二年九月二日停役。原告自停役後，因傷無法
　　　　　外出工作，按目前復健狀況，尚須一年休養期間，又原告乃國立成功大學
　　　　　附設高級工業職業進修學校畢業，按就一般受同等教育程度、專門技能、
　　　　　社會經驗之人，其一月之薪資所得計約二萬元，故其減少之工作損失共計
　　　　　二十四萬元。
　　　　4.精神慰撫金部分：計一百萬元。
　　　　　原告遭被告丙○○撞傷，受有頭部外傷併後枕腦膜上出血、第六頸椎骨折
　　　　　併第五、六頸椎脫位、左側腓骨骨折等傷害而住院診治相當期間，顏面留
　　　　　有術後疤痕，此後尚須使用頸圈，身體靈活度僅達正常人之一半，查原告
　　　　　正值青壯，身體硬朗，生性樂觀，惟因被告之不法侵害，受傷部分迄今常
　　　　　感酸痛，行動不便，更因顏面疤痕，原告情緒不穩、心性趨於自閉，加之
　　　　　此後尚須持續門診追蹤治療，凡此均致原告身心備受煎熬，精神痛苦難以
　　　　　言喻，是爰依民法第一百九十五條規定，請求被告一百萬元精神損害賠償
　　　　　，以求彌補於萬一。
　　　(三)綜上，原告所受之損害暫計為一百三十四萬二千九百三十七元。
　三、證據：提出：(一)診斷證明書七紙、病歷摘要一紙、(二)成功大學醫學院、奇美醫
　　　院醫療費用收據二十一紙、(三)頸圈、藥品耗材、固骨養身補品之費用收據五紙
　　　、(四)畢業證書一紙、(五)停役令及免役證明書共二紙等為證。
乙、被告方面：
　一、聲明：求為判決：(一)駁回原告之訴及假執行之聲請。(二)如受不利判決，願供擔
　　　保請准宣告免為假執行。
　二、陳述：
　　　(一)兩造於本件車禍肇事均有過失，不應由原告負全部責任。
　　　(二)依原告傷勢，休養期間是否須長達一年，有疑義。
　　　(三)就原告主張減少工作收入之損失，以原告服役前之收入每月二萬元計算，向
　　　　被告請求給付二十四萬元部分，被告否認。原告於本件車禍肇事時在服役中
　　　　，其所受減少工作收入之損失，應以原告服役期間每月得領取之薪資數額計
　　　　算。
　　　(四)被告舞廳播放音樂，工作不固定，月平均收入約一萬元，原告請求一百萬元
　　　　慰撫金過高。
　三、證據：聲請函原告服役單位查明原告服役期間收入情形
丙、本院依職權調取本院九十三年度交簡字第一○八號刑事偵審案卷、函成功大學醫
　　學院附設醫院查詢原告傷勢，函台南縣稅捐稽徵處、台南市稅捐稽徵處、財政部
　　台灣省南區國稅局台南縣分局、台南市分局查詢兩造財產清單暨所得資料，函明
　　台產物保險股份有限公司台南分公司查詢強制保險理賠情形。並依被告聲請函查
　　原告服役期間薪俸受領情形。
　　理　　由
一、按訴狀送達後，原告不得將原訴變更或追加他訴，但擴張或減縮應受判決事項之
　　聲明者，不在此限，民事訴訟法第二百五十五條第一項第三款定有明文。本件原
　　告原起訴請求被告給付一百三十四萬二千九百三十七元，及自起訴狀繕本送達翌
　　日起至清償日止，按週年利率百分之五計算之利息，嗣於訴訟進行中將請求損害
　　賠償本金部分減縮為請求被告給付一百三十三萬九千九百三十七元，核與上開民
　　事訴訟法之規定無違，應予准許，合先說明。
二、原告起訴主張：被告丙○○於九十二年五月十日凌晨三時五分，駕駛車牌號碼：
　　ＪＳ－四二六七號自小客車，沿台南市○○路內側快車道由西向東行駛，行經小
　　東路與莊敬路閃光黃燈交岔路口時，本應注意減速慢行，並應注意車前狀況，隨
　　時採取必要之安全措施，竟疏於注意，貿然以時速五、六十公里之速度欲駛入該
　　交岔路口，適有原告甲○○騎乘車號ＬＢ三－四三○號重機車沿同路段機慢車優
　　先道由西向東欲左轉彎至小東路四四九巷時，為被告撞及，受有頭部外傷併後枕
　　腦膜出血、第六頸椎骨折併第五、六頸椎脫位、左側腓骨骨折等傷害，住院開刀
　　、診治相當期間，支出醫療費四萬三千七百四十七元。原告自九十二年五月十日
　　至九十二年六月二日住院期間二十四日，雖由親屬出於親情代為照顧起居，但親
　　屬看護所付出之勞力，並非不能評價為金錢，故比照僱用看護每日花費二千元之
　　情形，請求被告給付看護費四萬五千元。原告住院開刀診治後須使用頸圈，計三
　　千元，患部須換藥，支出六百九十元，又因上述傷害，骨頭長期酸痛難耐，購買
　　固骨養身補品，計七千五百元，應由被告賠償。原告於成功大學附設高級工業職
　　業進修學校畢業後，即在便利商店擔任店員，九十一年十一月十九日入伍服役，
　　於兵役期間發生上開事故，於九十二年九月二日停役，自停役後因傷無法工作，
　　須休養一年，按一般受同等教育程度、技能、社會經驗之人，其每月所得計約二
　　萬元，故請求被告賠償減少工作收入之損失二十四萬元。又原告術後顏面留有疤
　　痕，此後尚須使用頸圈，身體靈活度僅達正常人之一半，並持續門診追蹤治療，
　　身心備受煎熬，精神痛苦難以言喻，請求被告賠償精神上損害一百萬元。以上合
　　計一百三十三萬九千九百三十七元，爰依侵權行為損害賠償之法律關係，請求判
　　決如訴之聲明所示。
三、被告則以：被告於本件車禍事故固有過失，惟原告亦與有過失，不應由被告負全
　　部損害賠償責任，依原告傷勢，休養期間長達一年過長，本件肇事時，原告服役
　　中，就原告請求減少工作收入之損失，應以原告服役期間，每月得領取之薪資數
　　額計算。又被告在舞廳播放音樂，工作不固定，月平均收入約一萬元，原告請求
　　一百萬元慰撫金過高等語置辯。
四、原告主張被告於右揭時、地，由西向東駕駛自小客車行駛於台南市○○路，行至
　　小東路與莊敬路閃光黃燈交岔路口時，因超速且疏未注意車前狀況，撞及騎乘重
　　機車自同向機車道欲左轉進入小東路四四九巷之原告，原告因而受有頭部外傷併
　　後枕腦膜出血、第六頸椎骨折併第五、六頸椎脫位、左側腓骨骨折等傷害，業據
　　提出成功大學醫學院附設醫院診斷證明書七紙、病歷摘要一紙、肇事重機車照片
　　五十四張等為證，且為被告所是認，原告此部分主張自堪採信。
五、至原告另主張原告因本件車禍事故受傷，係出於被告之過失，請求被告賠償醫療
　　費四萬三千七百四十七元、看護費四萬五千元、購買頸圈三千元、換藥六百九十
　　元、調養補品七千五百元、減少工作收入二十四萬元及受有精神上之損害一百萬
　　元，合計一百三十三萬九千九百三十七元及自附帶民事訴訟起訴狀繕本送達翌日
　　起至清償日止，按法定利率計算之利息，則為被告否認，並以前揭情詞置辯。準
　　此，被告對於本件車禍事故之發生被告有過失一節，固不否認，惟其既爭執原告
　　亦與有過失，此攸關原告得請求之損害賠償數額，則就原告於本件車禍事故發生
　　是否與有過失及其過失程度如何，自須先予認定。
六、按閃光號黃燈表示「警告」，車輛應減速接近，注意安全，小心通過。汽車行駛
　　時，駕駛人應注意車前狀況，隨時採取必要之安全措施，道路交通標誌標線號誌
　　設置規則第二一一條第一項第一款及道路交通安全規則第九十四條第三項分別定
　　有明文。本件肇事地點自小東路方向為閃光黃燈交岔路口，被告行近該交岔路口
　　時，自應注意前揭規定，減速慢行，而由道路交通事故現場圖示（附於刑事警卷
　　），原告機車刮地痕起點位於小東路快車道甫進入交岔路口之停止線前，自刮地
　　痕起點至機車倒地停止處，距離長達七十五點三公尺，被告所駕駛自小客車右前
　　擋風玻璃有撞擊受損之裂痕，原告顯係受撞後彈起撞至被告自小客車右前擋風玻
　　璃，再參以重機車受損部位在左後車尾，自小客車受損情形係車前右大燈、引擎
　　蓋凹損、右前保險桿受損、前擋風玻璃破損等情以觀，足認被告於甫進入閃光黃
　　燈交岔路口時，未減速慢行，亦疏未注意車前狀況，致撞擊騎乘重機車已進入交
　　岔路口之原告，被告之過失行為足堪認定，又被告上開過失行為觸犯刑法過失傷
　　害罪，已經本院九十三年度交簡字第一○八號刑事簡易判決判處拘役五十日確定
　　，業經調取該刑事偵審案卷，核閱無訛。次按閃光紅燈表示「停車再開」，車輛
　　應減速接近，先停止於交岔路口前，讓幹道車優先通行後認為安全時，方得續行
　　，且機器腳踏車行駛之車道及轉彎時，同向三車道以上道路，均應以兩段方式進
　　行左轉彎，道路交通標誌標線號誌設置規則第二一一條第一項第二款及道路交通
　　安全規則第九十九條第一項第三款前段亦分別定有明文。肇事路段小東路為同向
　　三車道之路段，自莊敬路進入交岔路口設有閃光紅燈（參見道路交通事故調查報
　　告表），原告騎乘自小客車自小東路　左轉欲進入小東路四四九巷時，未達中心
　　線即在交岔路口西側靠小東路停止線前遭被告撞擊，足見原告並未依上開交通安
　　全規則以兩段方式進行左轉彎，即未在交岔路口靠莊敬路側先行停止，亦未注意
　　讓幹線道直行之原告優先通行，而係逆向逕行駛入交岔路口，致遭原告撞擊，原
　　告顯然未盡上揭道路交通安全規則及道路交通標誌標線號誌設置規則所課駕駛人
　　之注意義務，則被告抗辯原告於本件車禍事故與有過失，尚非無據。本院審酌上
　　開情節，並參考台南區車輛行車事故鑑定委員會鑑定意見：「丙○○駕駛小客車
　　，行經設有閃光黃燈號誌肇事岔路口，超速行駛，未注意車前狀況，為肇事主因
　　。甲○○駕駛重機車，行經設有閃光黃燈號誌肇事岔路口，未依規定左轉，為肇
　　事次因。」，認原告與被告就本件車禍肇事事故之過失程度，應分別為四與六之
　　比例。
七、次按「因故意或過失，不法侵害他人之權利者，負損害賠償責任。」、「汽車、
　　機車或其他非依軌道行駛之動力車輛，在使用中加損害於他人者，駕駛人應賠償
　　因此所生之損害。」、「不法侵害他人之身體或健康者，對於被害人因此喪失或
　　減少勞力能力或增加生活上之需要時，應負損害賠償責任。」、「不法侵害他人
　　之身體、健康、名譽、自由、信用、隱私、貞操，或不法侵害其他人格法益而情
　　節重大者，被害人雖非財產上之損害，亦得請求賠償相當之金額。」，民法第一
　　百八十四條第一項前段、第一百九十一條之二前段、第一百九十三條第一項、第
　　一百九十五條第一項前段分別定有明文。被告駕駛自小客車行經閃光黃燈交岔路
　　口，未減速慢行，未注意車前狀況，致生本件車禍事故，原告因而受有傷害，所
　　受傷害與被告上開過失行為間有相當因果關係，則原告請求被告負損害賠償責任
　　，自屬於法有據。茲就原告請求之金額審酌如下：
　　(一)增加生活上之需要部分
　　　1.依民事訴訟法第二百七十七條前段、第二百七十九條第一項之規定，當事人
　　　　主張有利於己之事實者，就其事實有舉證之責任。當事人主張之事實，經他
　　　　造於準備書狀內或言詞辯論時或在受命法官、受託法官前自認者，無庸舉證
　　　　。
　　　2.醫療費及醫療用品等之支出
　　　　原告主張因本件車禍受傷，自九十二年五月十日至同年六月二日住院手術，
　　　　並於出院後自九十二年六月二起至九十三年一月九日持續就診，支出醫藥費
　　　　四萬三千七百四十七元，另購買頸架、換藥所需膠布、紗布、棉棒、藥品等
　　　　共計一萬一千一百九十元部分，業據提出成功大學醫學院附設醫院、奇美醫
　　　　院醫療費收據二十一紙、碧海中藥房收據二紙、慶南儀器有限公司發票三紙
　　　　為證，本院參酌卷附成大醫院診療資料摘錄表所示原告於「九十二年五月十
　　　　日住院並接受緊急開顱手術，清除腦膜上血腫，於九十二年五月十二日轉出
　　　　加護病房照顧，並於九十二年五月二十七日接受頸椎手術，固定項椎骨折．
　　　　．．出院後須持續使用頸架及頸圈。」等情，原告所請求上開醫療費及購買
　　　　醫療用品之支出合計五萬四千九百三十七元，核屬醫療上必要之支出，且為
　　　　被告所不爭執，自堪信原告此部分主張為真實。
　　　3.看護費
　　　　被害人因受傷需人看護，而由親屬看護時，雖無現實看護費之支付，亦應認
　　　　被害人受有相當看護費之損害，得向加害人請求賠償。蓋因親屬照顧被害人
　　　　之起居，固係出於親情，但親屬看護所付出之勞力，並非不能評價為金錢，
　　　　只因兩者身分關係密切而免除支付義務，此種親屬基於身分關係之恩惠，自
　　　　不能加惠於加害人，故應衡量及比照職業護士看護情形，認被害人受有相當
　　　　看護費之損害，得向加害人請求賠償（最高法院八十八年度台上字第九二八
　　　　號判決要旨參照）。原告因本件車禍受有頭部外傷併後枕腦膜出血、第六頸
　　　　椎骨折併第五、六頸椎脫位、左側腓骨骨折等傷害，於九十二年五月十日住
　　　　院接受緊急開顱手術，九十二年五月二十七日接受頸椎手術，已見前述，至
　　　　九十二年六月二日出院，共計住院期間二十四日，參酌成大醫院診療資料摘
　　　　錄表記載「九十二年五月十日起至九十二年五月三十日需要專人全日照顧其
　　　　起居」、「九十二年五月三十一日起至九十二年六月二日間僅部分照顧即可
　　　　」（因九十二年五月二十七日頸椎手術前須人注意其活動，手術三日始得下
　　　　床），足見原告主張其自九十二年五月十日起至同年五月三十日止計二十二
　　　　日需要專人全日照顧起居，九十二年五月三十一日起至同年六月二日間計三
　　　　日，需要專人部分照顧起居，尚非無據，此項看護費用自屬必要費用。原告
　　　　雖由其母擔任看護，並無現實看護費之支付，但衡量及比照僱用職業護士看
　　　　護情形，揆諸前揭最高法院判決要旨，仍認原告於此段住院期間受有相當於
　　　　看護費之損害，自得向被告請求賠償，則以台南市住院病患家事服務業職業
　　　　工會之看護工每小時一百元核計，原告主張全日照顧之看護費二千元，部分
　　　　照顧之看護費一千元，以本件全日照顧二十二日，部分照顧三日核計，請求
　　　　被告給付四萬五千元，猶低於實際市場看護行情，自屬可採，此項費用之支
　　　　出復為被告所不爭執，是原告此部分請求，應予准許。
　　(二)減少勞動能力之損害部分
　　　原告雖主張原告於成功大學附設高級工業職業進修學校畢業後，即在便利商店
　　　擔任店員，九十一年十一月十九日入伍，因本件車禍事故，於九十二年九月二
　　　日停役，自停役後無法外出工作，尚須休養一年，以原告入伍前月薪二萬元計
　　　算，請求被告給付減少工作收入之損失二十四萬元等情，已為被告否認，辯稱
　　　：依原告傷勢，休養期間長達一年過長，且肇事時，原告既在服役，其減少工
　　　作收入之損失，應以服役期間每月得領取之薪資數額計算等語。經查：
　　　1.原告於九十一年十一月十九日入伍服役，因本件車禍受傷，於九十二年九月
　　　　二日停役，停役生效時間為九十二年九月二日，停役前自九十一年十一月十
　　　　九日至九十二年五月三十一日期間，每月領取二兵薪俸五千七百一十五元，
　　　　自九十二年六月一日起至停役期間，每月領取一兵薪俸六千二百四十五元，
　　　　嗣於停役後由南部地區後備司令部發給免役證明書，業據原告出停役令、免
　　　　役證明書附卷，並據陸軍步兵第一五八旅旅部連函覆在卷。
　　　2.原告因本件車禍外傷，接受開顱手術、頸椎手術，經診斷為左側後枕部腦膜
　　　　上出血及第六頸椎骨折及脊椎脫位，經開刀治療後病人於九十二年六月二日
　　　　出院，體表三至六個月至頸椎骨折癒合，仍須持續使用頸架、頸圈一年，因
　　　　此須休養一年始能回復正常生活，不須使用護具乙節，有成大醫院診療資料
　　　　摘錄表在卷可佐，原告於九十二年六月二日手術出院後，既仍須持續使用頸
　　　　架、頸圈一年，在使用護具期間，其身體行動能力受到限制，客觀上難期有
　　　　一般之勞動能力，因此，原告主張其受傷所須之休養期間為一年，核與成大
　　　　醫院上開函覆內容相符，堪可採信，被告抗辯休養期間一年太長，尚難憑採
　　　　。則自九十二年六月二日出院起算一年之休養期間，應至九十三年五月一日
　　　　止。
　　　3.按損害賠償，除法律另有規定或契約另有訂定外，應以填補債權人所受損害
　　　　及所失利益為限。民法第二百十六條第一項定有明文，是無損害自不生賠償
　　　　問題。原告於九十二年五月十日車禍事故時係服義務役期間，應入營服役，
　　　　除領取服役薪俸外，客觀上不可能再從事其他工作獲取報酬，而其自九十二
　　　　年五月十日車禍受傷至九十二年九月二日停役期間，縱因傷無法工作，惟既
　　　　仍屬服役期間，每月仍領取服役之薪俸，難認其於此段期間，受有減少勞動
　　　　能力之損害，則原告請求被告給付自九十二年五月十日至九十二年九月一日
　　　　停役前減少勞動能力之損害，於法無據，不應准許。惟原告既自九十二年九
　　　　月二日停役，自停役後已無服役義務，亦無受領服役薪俸之權利，原得依其
　　　　學識、經歷從事工作以謀生，其因本件車禍無法工作，則原告請求自九十二
　　　　年九月二日停役至九十三年五月一日休養期間屆滿之減少勞動能力之損害，
　　　　自屬於法有據，應予准許。原告主張此項減少勞動能力之損害，應以其入伍
　　　　前在便利商店工作，每月所得二萬元計算，雖為被告否認，原告未提出相關
　　　　之證據資料，惟本院據財政部台灣省南區國稅局台南市分局檢送之原告九十
　　　　年度全年薪資所得合計二十四萬三千元（即楨昌企業有限公司給付薪資所得
　　　　二十三萬八千元、台南大飯店給付薪資所得五千元，合計二十四萬三千元）
　　　　，其九十年度平均每月薪資所得為二萬零二百五十元，則原告主張以每月二
　　　　萬元計算其減少勞動能力之損害，尚非無據，從而原告此部分請求，在十六
　　　　萬元範圍內，應予准許，逾此範圍，於法無據，不應准許。
　　　　（計算式： 20,000元×8月＝160,000元）
　　(三)慰撫金部分
　　　原告因被告之過失傷害行為，受有頭部外傷併後枕腦膜出血、第六頸椎骨折併
　　　第五、六頸椎脫位、左側腓骨骨折等傷害，歷經開顱手術、頸椎手術，清除腦
　　　膜上血腫、固定頸椎骨折，於住院期間須人照顧起居，日常生活無法自理，且
　　　於手術後須使用頸圈、頸架等謢具長達一年，無法正常生活，又因頸椎骨折，
　　　第五至第七節頸椎行融合固定手術，致其頸部運動範圍受限無法回復，均有成
　　　大醫院診斷證明書、診療資料摘錄表在卷可佐，足認原告在精神上承受相當大
　　　之痛苦。本院審酌原告車禍發生時年僅二十三歲，甫自成功大學附設高級工業
　　　職業進修學校畢業，名下無財產資料，九十年度申報薪資與利息所得合計二十
　　　四萬七千二百四十五元，九十一年度申報薪資所得十三萬零二百元，未婚，經
　　　濟狀況小康，有原告提出畢業證書一紙，並據財政部台灣南區國稅局台南市分
　　　局、台南市稅捐稽徵處分別檢送其九十、九十一年度綜合所得資料清單、財產
　　　資料在卷可明；而被告高職肄業，肇事時亦為二十三歲，其工作為在舞廳播放
　　　音樂，未婚，月收入約一萬餘元，為其所自承，名下無財產資料，九十年度申
　　　報薪資所得合計二十二萬零六百九十四元，九十一年度無申報所得資料，有財
　　　政部台灣省南區國稅局台南縣分局、台南縣稅捐稽徵處檢送之所得資料清單、
　　　財產查詢清單等在卷可稽，認原告此部分請求以六十萬元為適當，逾此範圍即
　　　不應准許。
八、再按損害之發生或擴大，被害人與有過失者，法院得減輕賠償或免除之，民法第
　　二百十七條第一項定有明文。本件車禍之發生，原告與有過失，本院審酌兩造過
　　失情節，認兩造之過失比例應以四、六之比例為適當，已見前述。從而，就原告
　　得請求被告賠償之數額：醫療費用（包括治療、醫療用具、藥品之支出）五萬四
　　千九百三十七元、看護費四萬五千元、減少勞動能力之損害十六萬元、慰撫金六
　　十萬元，合計八十五萬九千九百三十七元，依過失相抵之法則，原告得請求被告
　　賠償之金額為五十一萬五千九百六十二元。
　　計算式：(一)43,747＋11,190＋45,000＋160,000＋600,000＝859,937元
　　　　　　(二)859,937×0.6＝515,962元（不足額四捨五入）
九、又保險人依本法規定給付之保險金，視為加害人或被保險人損害賠償金額之一部
　　分，加害人或被保險人受賠償請求時，得扣除之，強制汽車責任保險法第三十條
　　定有明文，故如受害人已受領強制汽車責任保險給付，該受領之金額應自損害賠
　　償數額內扣除。本件原告騎乘之車號：ＬＢ３－四三○號重機車曾向明台產物保
　　險股份有限公司投保強制汽車責任險，因本件車禍事故辦理出險，已獲明台產物
　　保險股份有限公司台南分公司理賠三萬六千七百六十八元，於九十二年六月二十
　　日賠付原告，有明台產物保險股份有限公司台南分公司覆函在卷可明，該部分自
　　應自被告應給付之賠償額中扣除，則原告得向被告請求給付之賠償額五十一萬五
　　千九百六十二元，應再扣除已受領之上開保險金三萬六千七百六十八元，從而原
　　告請求被告之給付，在四十七萬九千一百九十四元範圍內，及自附帶民事訴訟起
　　訴狀繕本送達翌日即九十三年四月十四日起至清償日止，按週年利率百分之五計
　　算之利息範圍內，為有理由，應予准許，逾此範圍，為無理由，應予駁回。
　　計算式：515,962－36,768＝479,194元
十、本判決為關於財產權之訴訟，原告勝訴部分未逾五十萬元，就原告勝訴部分，爰
　　依民事訴訟法第三百八十九條第一項第五款規定，依職權宣告假執行，原告就此
　　部分聲明願供擔保，請准宣告假執行，核無必要。惟被告聲明如受不利判決，願
　　供擔保請准宣告免為假執行，爰依同法第三百九十二條第二項、第三項規定，酌
　　定相當擔保金額併准許之。至原告聲明願供擔保請准宣告假執行，就原告敗訴部
　　分，其假執行之聲請已失所附麗，應併予駁回。
十一、據上論結：本件原告之訴為一部有理由，一部無理由，依民事訴訟法第七十九
　　　條、第三百八十九條第一項第五款、第三百九十二條第二項、第三項，判決如
      主文。
中　　　華　　　民　　　國　　九十三　　年　　　十一　　月　　二十五　　日
                                臺灣臺南地方法院民事第一庭
~B法　　　官　林逸梅
右為正本係照原本作成
如對本判決上訴，須於判決送達後廿日內向本院提出上訴狀
中　　　華　　　民　　　國　　九十三　　年　　　十一　　月　　二十六　　日
~B法院書記官　孫鈴堯
